臺北高等行政法院判決
　　　　　　　　　　　　　　　　　　 95年度再字第00110號
再審原告　　甲○○
訴訟代理人　張萬傑　律師
再審被告　　財政部臺北市國稅局
代　表　人　凌忠嫄（局長）住同上
訴訟代理人　乙○○
上列當事人間因綜合所得稅事件，再審原告對本院中華民國（下
同）91年7 月5 日90年度訴字第4206號判決（下稱原判決）及最
高行政法院93年10月28日93年度判字第1362號判決（下稱原終審
判決）提起再審之訴，經最高行政法院以95年9 月7 日95年度裁
字第2001號裁定將再審原告本於行政訴訟法第273 條第1 項第13
款事由聲明不服部分移送本院，本院判決如下︰
    主　文
再審原告之訴駁回。
再審訴訟費用由再審原告負擔。
    事實及理由
一、本件再審被告代表人於審理中變更為凌忠嫄並經其承受訴訟
    ，核無不合，應予准許，合先敘明。
二、按「再審之訴專屬為判決之原行政法院管轄。」、「對於最
    高行政法院之判決，本於第273 條第1 項第9 款至第14 款
    事由聲明不服者，雖有前二項之情形，仍專屬原高等行政法
    院管轄。」行政訴訟法第275 條第1 項及第3 項分別定有明
    文。查本件再審原告係依行政訴訟法第273 條第1 項第13款
    規定對原判決及原終審判決提起再審，有其再審起訴狀足按
    ，依上揭規定本院自有管轄權，先予敘明。
三、查本件再審原告87年度綜合所得稅結算申報，自行申報綜合
    所得總額新台幣（下同）29, 909 ,514元，雖已將系爭萬海
    航運股份有限公司（下稱萬海公司）分配之股利所得
    23,807,812元列入申報，惟於計算稅額時，並未合併計算，
    再審被告乃依行為時所得稅法第2 條、第7 條、第14條及第
    71條規定，併課原告當年度之所得，並核定綜合所得總額為
    29,910,535元，淨額為28,463,935元，應補稅額為
    4,804,012 元。原告不服，主張其取自萬海公司營利所得
    23,807,812元，符合行為時促進產業升級條例第11條規定，
    扣繳百分之20，不適用所得稅法結算申報為由，申請復查，
    嗣經被告以89年7 月7 日財北國稅法字第89025127號復查決
    定略謂：「申請人應為所得稅法所稱之中華民國境內居住之
    個人，．．．即無促進產業升級條例之適用。」為由，否准
    所請，再審原告不服，提起訴願，仍遭駁回，遂向本院提起
    行政訴訟。經本院以原判決駁回其訴，再審原告不服提起上
    訴，再經最高行政法院以原終審判決駁回其上訴確定在案。
    嗣再審原告以原判決及原終審判決具有行政訴訟法第273 條
    第1 項第13款為由，向最高行政法院提起再審之訴，經最高
    行政法院裁定移送本院。
四、再審原告提起本件再審之主要理由（詳見最高行政法院以95
    年9 月7 日95年度裁字第2001號裁定理由欄）在：
  (一)再審被告88年5月25日財北國稅法字第88021236號函、經濟
    部投資審議委員會88年6 月1 日經投審一字第88702759號
    函、臺北高等行政法院90年7月7日院百月股89訴02275字
    第008213號函、亞太公司90年8月10日亞太管字第0801號函
    、經濟部華僑投資審議會六度函准再審原告為華僑回國投資
    之函文及臺北高等行政法院92年度訴字第1256號判決等，為
    有利於再審原告之證據，原終審判決及原判決均未於判決書
    內說明其捨棄該重要證據之理由，其就附案證據取捨偏頗率
    斷，依法應注意而未注意，有漏未斟酌之處；
  (二)經濟部之華僑投資審議會為合議制，財政部及再審被告、外
    交部、僑務委員會與內政部均為該會組織之固定成員，乃本
    件再審原告華僑回國投資案，係經再審被告參與之經濟部華
    僑投資審議會通過後始由經濟部發文，顯示再審被告贊同本
    件租稅優惠之適用。
  (三)又，臺北市○○○路29號之房屋非屬再審原告「自有」，原
    判決與再審被告有未調查、舉證，無據指控而載列於判決理
    由之違法等語。
五、查本件再審原告係以行政訴訟法第273 條第1 項第13款規定
    提起本件再審之訴，已如前述，惟按行政訴訟法第273 條第
    1 項第13款所謂「當事人發見未經斟酌之證物」，係指前訴
    訟程序事實審之言詞辯論終結前已存在之證物，因當事人不
    知有此證物，致未經斟酌，現始知之者而言。若在前訴訟程
    序事實審言詞辯論終結前，當事人於訴訟程序中提出，並經
    法院予以斟酌，自不得以之為再審理由，此參考最高行政法
    院91年度判字第539 號判決意旨：「按行政訴訟法第273 條
    第1 項第13款所謂發見未經斟酌之重要證物者，係指該證物
    在前訴訟程序中即已存在而當事人不知其存在，或雖知有此
    ，而不能使用，現始發現或得使用者而言，並以如經斟酌可
    受較有利益之裁判者為限。若前訴訟程序終結後始作成之文
    件，或當事人於前訴訟程序中即知其存在，且無不能使用情
    形而未提出者，均非現始發見之證物，不得據以提起再審之
    訴。」
六、經查，本件再審原告所爭執之上開所謂「發見未經斟酌之重
    要證物」，業經原判決理由四「本院判斷如下：」欄位(四)及
    (五)，即第28、29頁所載明：「．．．(四) 、原告又主張本件
    稅捐核課之處分違反華僑回國投資條例第16條規定云云，按
    華僑回國投資條例第16條係規定：『投資事業依公司法組設
    公司者，投資人不受同法第98條第1 項、第108 第2 項、第
    128 條第1 項、第208 條第5項、第216條第1項關於國內住
    所及出資額之限制。』係指公司法原規定各種公司之負責人
    均應在國內設有住所，而依華僑回國投資條例回國投資者，
    不以在國內設有住所為限，乃在於排除公司法關於國內住所
    及出資額之限制，旨在於公司成立是否合於公司法規定之問
    題，並非指依華僑回國投資條例回國投資者，不論在國內有
    無住所均不須將其在投資事業之營利所得報繳所得稅，此觀
    該條之規定即明，與投資人之所得核課無涉，原告上開主張
    ，顯係誤解。」「(五) 、又原告固有雙重國籍，而經濟部所
    審核之華僑投資案件，僅須就華僑之身分、投資之資金及投
    資事業等事項做為核准其投資與否之依據，並未就該華僑將
    來如有源自其投資事業所得之盈餘，如何課稅或如何審核有
    所規定，因租稅並非經濟部之主管業務，其自不可能就租稅
    事項作有權之解釋，原告主張其課稅身分之審核權已為經濟
    部所審核等節，亦屬誤解。」；而原終審判決對此，亦載
    明：「．．．(三)、華僑回國投資條例第16條係規定：『投資
    事業依公司法組設公司者，投資人不受同法第98條第1 項、
    第108 第2 項、第128 條第1 項、第208 條第5 項、第216
    條第1 項關於國內住所及出資額之限制。』係指公司法原規
    定各種公司之負責人均應在國內設有住所，而依華僑回國投
    資條例回國投資者，不以在國內設有住所為限，乃在於排除
    公司法關於國內住所及出資額之限制，旨在於公司成立是否
    合於公司法規定之問題，並非指依華僑回國投資條例回國投
    資者，不論在國內有無住所均不須將其在投資事業之營利所
    得報繳所得稅，(四)、經濟部所審核華僑投資事件，僅須就華
    僑之身分、投資之資金及投資事業等事項做為核准其投資與
    否之依據，並未就該華僑將來如有源自其投資事業所得之盈
    餘，如何課稅或如何審核有所規定，因租稅並非經濟部之主
    管業務，其自不可能就租稅事項作有權之解釋。本件係本人
    之所得，得否適用行為時促進產業升級條例第11條之租稅優
    惠，其爭點、適用法律及構成要件皆與司法院大法官會議釋
    字第413 號解釋之情形不同，尚難援比適用。」原判決與終
    審判決相互對照之下，可知均無再審原告所稱「發見未經斟
    酌之重要證物」可言。
七、次查，再審原告所陳臺北市○○○路29號之房屋非屬再審原
    告「自有」，原判決與再審被告有未調查、舉證，無據指控
    而載列於判決理由之違法等語，尚非行政訴訟法第273 條第
    1 項第13款所稱「發見未經斟酌之重要證物」。況且，原判
    決及原終審判決理由對此亦均有分別載明。原判決理由欄：
    「．．．(三)、經查本件原告原設戶籍於自有之台北市○○區
    ○○里○鄰○○○路二十九號，自87年6 月20日改設籍於亦
    為原告自有之台北市○○區○○里○○鄰○○路158 巷20號，
    復於89年6 月19日改設籍於台北縣八里鄉訊塘村竹圍3 號，
    即原告在中華民國境內設有戶籍，以上均有戶籍謄本在卷可
    查，而依內政部警政署入出境管理局函送原告87年度入出境
    紀錄記載，原告於86年度，合計在中華民國境內居留262 日
    ，此有內政部警政署入出境管理局88年6 月11日（88）境信
    雲字第40852 號函附在原處分卷可按，原告1 年住居國內長
    達262 日，足徵原告設籍地址，有久住該址並以之為住所之
    意思，自屬所得稅法第7 條第2 項第1 款所稱『在中華民國
    境內有住所，並經常居住中華民國境內之人』，而非同條第
    3 項所稱『非在中華民國境內居住之個人』，依上說明，原
    告即不屬行為時促進產業升級條例第11條所定之『非在中華
    民國境內居住之個人』，與該條所定要件不合，不適用該條
    之規定。．．．」；原終審判決理由欄：「(一)、上訴人具雙
    重國籍，原設戶籍於自有之臺北市○○區○○里○鄰○○○
    路29號，自87年6 月20日改設籍於自有之臺北市○○區○○
    里○○鄰○○路158 巷20號，復於89年6 月19日改設籍於臺北
    縣八里鄉訊塘村竹圍3 號，有戶籍謄本在原案卷可稽，足證
    上訴人在中華民國境內設有戶籍甚明。上訴人自81年起至87
    年止，每年在中華民國境內居留合計均超過183 天，有上訴
    人入出境資料明細附原審卷內可證，足徵上訴人設籍地址，
    有久住該址並以之為住所之意思，自屬行為時所得稅法第7
    條第2 項第1 款所稱『在中華民國境內有住所，並經常居住
    中華民國境內之人』，並非同條第3 項所稱『非在中華民國
    境內居住之個人』。」從而亦可知原判決與原終審判決相互
    對照之下，實在均無再審原告所稱「發見未經斟酌之重要證
    物」可言。
八、綜上，本件再審原告所稱「發見未經斟酌之重要證物」，顯
    然已經其在前訴訟程序事實審言詞辯論終結前，於訴訟程序
    中提出，並經法院予以斟酌，自不得以之為再審理由。故再
    審原告所提出之證據，均不合行政訴訟法第273 條第1 項第
    13 款 規定之「當事人發見未經斟酌之證物或得使用之證物
    」之要件，顯無再審理由，爰不經言詞辯論，以判決駁回之
    。
九、本件再審之訴既顯無行政訴訟法第273 條第1 項第13款之再
    審理由，則其他實體之主張，即毋庸審酌，附此敘明。
據上論結，本件再審之訴為無理由，爰依行政訴訟法第278 條第
2 項、第98條第1 項前段，判決如主文。
中　　華　　民　　國　　96　　年　 　8　　月　 29  　 日
                    第六庭審判長法　官  林  文  舟
           　　　  　　　　　　 法　官  許  瑞  助
           　　　　  　　　　　 法　官  陳  鴻  斌
上為正本係照原本作成。
如不服本判決，應於送達後20日內向本院提出上訴狀並表明上訴
理由，如於本判決宣示後送達前提起上訴者，應於判決送達後20
日內補提上訴理由書（須按他造人數附繕本）。
中　　華　　民　　國　　96　　年　 　8　　月　 31  　 日
            　　　　  　　　　　書記官  陳  清  容
